臺灣雲林地方法院民事簡易判決
110年度虎簡字第147號
原      告  新安東京海上產物保險股份有限公司

法定代理人  陳忠鏗  
訴訟代理人  謝京燁  
            徐聖弦  
被      告  程金島  
上列當事人間請求損害賠償事件，本院於中華民國110年12月1日
言詞辯論終結，判決如下：
    主      文
被告應給付原告新臺幣壹拾貳萬壹仟柒佰柒拾壹元，及自民國一
百一十年三月三十一日起至清償日止，按週年利率百分之五計算
之利息。
原告其餘之訴駁回。
訴訟費用新臺幣捌仟玖佰柒拾元，由被告負擔新臺幣貳仟玖佰陸
拾參元，餘由原告負擔。
本判決原告勝訴部分得假執行。
    事實及理由
一、原告起訴主張：原告所承保、由訴外人林森鴻駕駛之車牌號
    碼000-0000號自用小客車（下稱系爭車輛），於民國109年8
    月7日9時45分許，行經雲林縣○○鎮○○路00號西螺農會前時，
    因被告駕駛車牌號碼00-0000號自用小貨車迴轉未看清往來
    車輛而過失碰撞，致系爭車輛受損，經送廠修復後，修復費
    用合計新臺幣（下同）368,695元（含工資13,288元、零件3
    18,660元、烤漆36,747元），原告已依保險契約給付被保險
    人，而取得代位求償權，請求以平均法計算零件折舊，爰依
    民法第184條第1項前段、第191條之2本文、第196條，保險
    法第53條第1項等規定提起本件訴訟等語。並聲明：被告應
    給付原告368,695元，及自起訴狀繕本送達翌日起至清償日
    止，按年息百分之5計算之利息。
二、被告則以：本件車禍不是在被告正在迴轉的時候發生，而是
    被告已駕車迴轉後直行約100公尺才被訴外人林森鴻撞到，
    過失不在被告等語資為抗辯。並聲明：請求駁回原告之訴。
三、本院之判斷：
  ㈠原告所承保、由訴外人林森鴻駕駛之系爭車輛，於前揭時、
    地，與被告所駕上開車輛發生碰撞，致系爭車輛受損，原告
    已依保險契約賠付修復費用合計368,695元（含工資13,288
    元、零件318,660元、烤漆36,747元）等事實，兩造未予爭
    執，並有原告提出之系爭車輛行車執照、車損照片、雲林縣
    警察局道路交通事故當事人登記聯單、道路交通事故初步分
    析研判表、估價單、電子發票證明聯、車輛維修保險賠款付
    承修廠商同意書為憑（見本院卷第11至39頁），復經本院向
    承辦之雲林縣警察局西螺分局調取交通事故卷證（見本院卷
    第53至64頁）查核無訛，此部分事實首堪認定。
  ㈡汽車迴車時，應注意迴車前，應暫停並顯示左轉燈光或手勢
    ，看清無來往車輛，並注意行人通過，始得迴轉；汽車行駛
    時，駕駛人應注意車前狀況及兩車並行之間隔，並隨時採取
    必要之安全措施，道路交通安全規則第106條第5款、第94條
    第3項前段分別定有明文。參以訴外人林森鴻於警詢時陳稱
    ：伊當時駕駛系爭車輛沿西螺鎮埔心路由西往東方向直行，
    當時有看到對方所駕駛之自小貨車，但不清楚對方由對向迴
    轉過來伊車道，因閃避不及，便與對方車輛發生擦撞事故等
    語（見本院卷第85頁），核與上開交通事故卷證內所附道路
    交通事故現場圖、車損照片（見本院卷第57至62頁）所示二
    車行向及撞擊情況相符，依當時客觀情形，亦難認被告有何
    不能注意之情事，其疏未注意前揭交通規則，未看清無來往
    車輛，貿然迴轉，致發生本件車禍，就本件交通事故自有過
    失；訴外人林森鴻當時亦無何等不能注意之情形，疏未注意
    車前狀況，致駕駛系爭車輛與被告所駕車輛發生碰撞，就本
    件車禍亦有過失。本件經依被告聲請，送請交通部公路總局
    嘉義區監理所嘉雲區車輛行車事故鑑定會鑑定及交通部公路
    總局車輛行車事故鑑定覆議會覆議，鑑定及覆議結果，均認
    被告駕駛自用小貨車，於道路中央劃設有分向線之路段，由
    路旁起駛、往左迴車，未暫停並看清無往來車輛，為肇事主
    因；訴外人林森鴻駕駛自用小客車，未注意車前狀況，並隨
    時採取必要之安全措施，為肇事次因，有交通部公路總局嘉
    義區監理所110年8月4日嘉監鑑字第1100079191號函文所附
    嘉雲區車輛行車事故鑑定會0000000案鑑定意見書、交通部
    公路總局110年10月20日路覆字第1100122433號函文所附車
    輛行車事故鑑定覆議會0000000案覆議意見書在卷可稽（見
    本院卷第97至100、119至122頁），亦同本院之認定。
  ㈢因故意或過失，不法侵害他人之權利者，負損害賠償責任； 
    汽車、機車或其他非依軌道行駛之動力車輛，在使用中加損
     害於他人者，駕駛人應賠償因此所生之損害，但於防止損
    害 之發生，已盡相當之注意者，不在此限，民法第184條第
    1 項前段、第191條之2分別定有明文。損害賠償，除法律另
    有規定或契約另有訂定外，應以填補債權人所受損害及所失
    利益為限；不法毀損他人之物者，被害人得請求賠償其物因
    毀損所減少之價額，民法第216條第1項、第196條定有明文
    ；依民法第196條請求賠償物被毀損所減少之價額，得以修
    復費用為估定之標準，但以必要者為限（例如︰修理材料以
    新品換舊品，應予折舊）（最高法院77年度第9次民事庭會
    議決議參照）。再被保險人因保險人應負保險責任之損失發
    生，而對於第三人有損失賠償請求權者，保險人得於給付賠
    償金額後，代位行使被保險人對於第三人之請求權；但其所
    請求之數額，以不逾賠償金額為限，保險法第53條第1項定
    有明文。本件被告駕駛上開車輛，過失撞及原告承保之系爭
    車輛，致系爭車輛受損，其過失行為與系爭車輛損害間有相
    當因果關係，自應負侵權行為損害賠償責任。原告已給付賠
    償金額，得代位行使被保險人對於被告之損害賠償請求權。
    系爭車輛修復以新零件更換舊零件部分，依前揭說明，應予
    折舊。關於固定資產折舊率又可分為平均法及定率遞減法。
    所謂平均法係以固定資產成本減除殘價後之餘額，按固定資
    產耐用年數表規定之耐用年數平均分攤，計算其每期折舊額
    ，定率遞減法係以固定資產每期減除該期折舊額之餘額順序
    作為各次期計算折舊之基數，而以一定比率計算其折舊額。
    是依損害賠償之目的在於填補被害人實際損害之目的而言，
    應採用平均法計算折舊，較為公允。依行政院所頒固定資產
    耐用年數表及固定資產折舊率表，【非運輸業用客車、貨車
    】之耐用年數為5年，依平均法計算其折舊結果（即以固定
    資產成本減除殘價後之餘額，按固定資產耐用年數表規定之
    耐用年數平均分攤，計算折舊額），每年折舊率為5分之1 
    ，並參酌營利事業所得稅查核準則第95條第6項規定「 固定
    資產提列折舊採用定率遞減法者，以1年為計算單位，其使
    用期間未滿1年者，按實際使用之月數相當於全年之比例計
    算之，不滿1月者，以1月計」，查系爭車輛係105年12月出
    廠（未載日，以15日為出廠基準日），有上開行車執照影本
    可查，至本件車禍事故發生時之109年8月7日，系爭車輛已
    實際使用3年8月（未滿1月者，以1月計），則零件扣除折舊
    後之修復費用估定為123,923元【計算式：1.殘價＝取得成本
    ÷（耐用年數＋1）即318,660÷（5+1）≒53,110（小數點以下
    四捨五入）；2.折舊額 ＝（取得成本－殘價）×1/（耐用年數
    ）×（使用年數）即（318,660－53,110） ×1/5×（3+8/12）≒
    194,737（小數點以下四捨五入）；3.扣除折舊後價值＝（新
    品取得成本－折舊額）即318,660－194,737＝123,923】，加計
    不予折舊之工資13,288元、烤漆36,747元，系爭車輛必要修
    復費用應為173,958元（計算式：123,923元＋13,288元＋36,7
    47元＝173,958元）。
  ㈣損害之發生或擴大，被害人與有過失者，法院得減輕賠償金
    額或免除之，民法第217條第1項定有明文。又過失相抵之責
    任減輕或免除，非為抗辯，而為請求權一部或全部之消滅，
    故過失相抵之要件具備時，法院得不待當事人之主張，逕以
    職權減輕賠償金額或免除之（最高法院80年度台上字第173
    號判決意旨參照)。本件訴外人林森鴻就車禍之發生與有過
    失，業如前述，茲審酌本件交通事故之發生原因及原因力之
    強弱，本院認被告應負擔百分之70之過失責任，訴外人林森
    鴻應負擔百分之30之過失責任。原告依保險讓與取得對被告
    之債權，被告得以對原告承保車輛之駕駛人之抗辯事由對抗
    原告，據此，依比例減輕後，原告得向被告請求賠償之金額
    ，應以121,771元為限（計算式：173,958元×70%＝121,771元
    ，元以下四捨五入）。
  ㈤給付無確定期限者，債務人於債權人得請求給付時，經其催
    告而未為給付，自受催告時起，負遲延責任；其經債權人起
    訴而送達訴狀，或依督促程序送達支付命令，或為其他相類
    之行為者，與催告有同一之效力；遲延之債務，以支付金錢
    為標的者，債權人得請求依法定利率計算之遲延利息；應付
    利息之債務，其利率未經約定，亦無法律可據者，週年利率
    為百分之5，民法第229條第2項、第233條第1項前段及第203
    條業已分別明定。本件原告請求被告損害賠償，核屬給付未
    定期限，查本件起訴狀繕本係於110年3月30日送達被告，有
    本院送達證書附卷可查（見本院卷第49頁），是原告請求自
    起訴狀繕本送達翌日即110年3月31日起至清償日止按週年利
    率百分之5計算之法定遲延利息，亦有理由。
四、從而，原告依侵權行為、保險代位之法律關係，請求被告給
    付121,771元，及自110年3月31日起至清償日止，按週年利
    率百分之5計算之利息，為有理由，應予准許；逾此範圍之
    請求，則無理由，應予駁回。
五、本件事證已臻明確，兩造其餘攻擊防禦方法及所舉證據，經
    審酌結果，與本件判決結論均無影響，爰不一一論述，附此
    敘明。
六、本件原告勝訴部分，係適用簡易程序所為被告敗訴之判決，
    依民事訴訟法第389條第1項第3款規定，應依職權宣告假執
    行。
七、訴訟費用負擔之依據：民事訴訟法第79條。
中　　華　　民　　國　　110 　年　　12　　月　　15　　日
                  虎尾簡易庭  法  官　黃麗文
以上正本證明與原本無異。
如不服本判決，須於判決送達後20日內向本庭（臺灣雲林地方法
院虎尾簡易庭）提出上訴狀。（須按他造當事人之人數附繕本）
。
中　　華　　民　　國　　110 　年　　12　　月　　15　　日
                              書記官  曾鈺仁
訴訟費用計算書：
項    目 金額（新臺幣） 備註 第一審裁判費 3,970元 由原告繳納 鑑定費用 3,000元 由原告預納 覆議費用 2,000元 由被告預納 合    計 8,970元 由兩造按勝敗比例負擔